臺灣高等法院臺中分院刑事判決　
111年度上易字第848號
上  訴  人  
即  被  告  陳嘉茗


上列上訴人即被告因加重竊盜案件，不服臺灣彰化地方法院111
年度易字第312號，中華民國111年6月28日第一審判決（起訴案
號：臺灣彰化地方檢察署111年度偵字第1109號），提起上訴，
本院判決如下：
    主    文
上訴駁回。
    犯罪事實
一、陳嘉茗基於意圖為自己不法所有之竊盜犯意，於民國110年1
    1月10日凌晨1時53分許，駕駛車牌號碼0000-00號自用小客
    車，持客觀上足供兇器使用之老虎鉗1支，前往彰化縣○○鄉○
    ○路0段0號王鄭秀鳳所經營之雜貨店，店外牆上釘有公賣局
    招牌1面，陳嘉茗以老虎鉗拔去鐵釘後，卸下該招牌，而竊
    取王鄭秀鳳所有之招牌1面，得手後再駕駛同車離去。嗣於1
    10年12月7日，經警持臺灣彰化地方法院核發之搜索票，在
    其所使用之車牌號碼0000-00號自用小客車內，扣得老虎鉗1
    支，循線查獲上情。
二、案經彰化縣警察局北斗分局報告臺灣彰化地方檢察署檢察官
    偵查起訴。
    理    由
一、按對於判決之一部上訴者，其有關係之部分，視為亦已上訴
    。但有關係之部分為無罪、免訴或不受理者，不在此限。上
    訴得明示僅就判決之刑、沒收或保安處分一部為之。刑事訴
    訟法第348條定有明文。本件上訴人即被告陳嘉茗（下稱被
    告）上訴書狀雖記載對原審判決全部提起上訴，但上訴理由
    則僅敘明是對原審判決犯罪事實欄編號四部分有無使用兇器
    老虎鉗而為爭執；於本院審理時明示僅對原審判決犯罪事實
    欄編號四部分提起上訴，其餘犯罪事實欄編號一至三部分不
    在上訴範圍，並撤回此部分之上訴等語，有本院審理筆錄、
    撤回上訴聲請書在卷可稽（見本院卷第50頁、第57頁)，故
    本件被告上訴範圍只限於原判決犯罪事實欄編號四部分，其
    餘部分，則不在上訴範圍，依上揭說明，本院僅就原審判決
    犯罪事實欄編號四部分進行審理，至於其他部分，則非本院
    審查範圍，合先敘明。
二、證據能力部分：
　　刑事訴訟法第159條之5立法意旨，在於確認當事人對於傳聞
    證據有處分權，得放棄反對詰問權，同意或擬制同意傳聞證
    據可作為證據，屬於證據傳聞性之解除行為，如法院認為適
    當，不論該傳聞證據是否具備刑事訴訟法第159條之1至第15
    9條之4所定情形，均容許作為證據，不以未具備刑事訴訟法
    第159條之1至第159條之4所定情形為前提。此揆諸「若當事
    人於審判程序表明同意該等傳聞證據可作為證據，基於證據
    資料愈豐富，愈有助於真實發見之理念，此時，法院自可承
    認該傳聞證據之證據能力」立法意旨，係採擴大適用之立場
    。蓋不論是否第159條之1至第159 條之4所定情形，抑當事
    人之同意，均係傳聞之例外，俱得為證據，僅因我國尚非採
    澈底之當事人進行主義，故而附加「適當性」之限制而已，
    可知其適用並不以「不符前四條之規定」為要件。查本案以
    下採為判決基礎之證據，其性質屬被告以外之人於審判外之
    陳述而屬傳聞證據者，被告於原審準備程序時均表示同意有
    證據能力（見原審卷第159-160頁），且檢察官、被告就該
    等審判外之陳述，均未再於本院言詞辯論終結前爭執其證據
    能力或聲明異議，本院審酌上開傳聞證據作成時之情況，核
    無違法取證及證明力明顯過低之瑕疵，為證明犯罪事實所必
    要，亦認為以之作為證據為適當，依據上開說明，應認該等
    證據均具有證據能力。
三、認定犯罪事實所憑之證據及理由：
    訊據被告坦承有竊取被害人王鄭秀鳳所經營雜貨店店外牆上
    之公賣局招牌1面之事實，惟否認有何持兇器即扣案之老虎
    鉗拆卸、竊取招牌，並辯稱：伊沒有使用工具，只是用手搖
    一搖就拔下來等語。經查，被告確有竊取被害人所有公賣局
    招牌1面之事實，業據被告於檢察官訊問、原審及本院審理
    時就此部分均坦承不諱，核與被害人於警詢所述之情節相符
    ，並有遭竊招牌之店家現場照片和附近路口監視器錄影擷圖
    在卷可佐（見偵卷第75-77頁）。被告雖辯稱沒有使用老虎
    鉗行竊，然查，被告於警詢坦承：「我以老虎鉗將固定用的
    鐵釘拔除，竊取店家外所懸掛的菸酒公賣局菸酒零售商鐵牌
    1塊。」等語（見偵卷第10頁背面），核與被害人於警詢指
    述：「…在屋內就有聽到疑似有人在拆鐵牌的聲音…遭竊的鐵
    牌原本是用鐵釘釘在雜貨店外面的柱子上…有聽到疑似在拔
    鐵釘的聲音…」等語大致相符（見偵卷第55頁正、背面，又
    被害人供述之日期應是凌晨計日常有混淆之故，仍以監視器
    畫面紀錄為準），且依卷附被害人懸掛公賣局招牌處之照片
    顯示，是整面招牌固定在牆面上者，經被告竊取後，現場仍
    有顯而易見的懸掛痕跡（見偵卷第75頁背面），而被害人亦
    指述該招牌原本是用鐵釘釘在雜貨店外面的柱子上（見偵卷
    第55頁背面），是否能徒手拆卸，不無疑義；而被害人警詢
    時間為110年11月12日，亦即被害人於發現所有招牌被竊而
    報警時，即已陳明行竊之人是破壞其固定招牌之鐵釘後，將
    招牌竊取者；被告則是迄110年12月7日始經警持原審法院之
    搜索票搜索後查獲者，且於警詢時就此部分犯行所供情節核
    與被害人指述之情節相符，自應以被告於警詢時所供使用老
    虎鉗將固定用之鐵釘拔除為可採，其後被告於檢察官訊問、
    原審及本院審理時辯稱未攜帶使用扣案老虎鉗等語，應為卸
    責之詞，並不可採信。此外，並有自被告所使用之車牌號碼
    0000-00號自用小客車內扣得之老虎鉗1支、遭竊招牌之店家
    現場照片和附近監視器錄影擷圖在卷可憑（見偵卷第75-77
    頁背面）；及原審法院核發之搜索票、彰化縣警察局北斗分
    行搜索扣押筆錄、扣押物品目錄表（見偵卷第15-19頁）等
    在卷足資佐證。綜上所述，本案事證已臻明確，被告犯行洵
    堪認定，應依法論科。被告雖聲請調閱現場監視器影片，以
    證明其未使用工具行竊等語。然查被告確有攜帶兇器行竊之
    犯罪事實，且其所辯為不可採，均已論據如前所述，是本案
    待證事實已臻明瞭已無再調查之必要；況案發現場並無裝設
    監視錄影設備，已經被害人於警詢時陳述明確（見偵卷第55
    頁背面），是被告聲請調閱現場監視器影片，亦屬不能調查
    者，附此敘明。
四、論罪科刑：
    按刑法第321條第1項第3款之攜帶兇器竊盜罪，係以行為人
    攜帶兇器竊盜為其加重條件，此所謂兇器，其種類並無限制
    ，凡客觀上足對人之生命、身體、安全構成威脅，具有危險
    性之兇器均屬之，且祇須行竊時攜帶此種具有危險性之兇器
    為已足，並不以攜帶之初有行兇之意圖為必要（最高法院79
    年台上字第5253號判決意旨參照）。被告持以行竊之老虎鉗
    ，為金屬材質，又能拔除固定鐵釘，且通常可用於剪斷鐵線
    等物，顯見質地堅硬，若持以行兇，客觀上足對人之生命、
    身體、安全構成危險，自屬兇器無訛。是核被告所為，係犯
    刑法第321條第1項第3款之攜帶兇器竊盜罪。
五、上訴駁回理由之說明：
    原審法院因認被告之罪證明確，適用刑法第321條第1項第3
    款、第38條第2項前段、第38條之2第2項，刑法施行法第1條
    之1第1項等規定，並以行為人之責任為基礎，審酌被告於原
    審審理陳稱其國中畢業、離婚、所育子女已成年，目前從事
    餐飲業等情；被告是具備基礎智識程度之成年人，前歷因施
    用毒品受緩起訴處分、觀察勒戒等紀錄，有臺灣高等法院前
    案紀錄表可憑；被告大致上坦承犯行不諱，縱使於審理期間
    對於有無持兇器之枝節事項，有翻異前詞之辯解，惟依既有
    卷證可輕易辨明，不致於耗費過多司法資源，而且本案被害
    人在警詢時未表明嚴究之意，且未於審理時到庭，可認為就
    本案沒有意見，就算被告未返還竊得招牌、未賠償損失，犯
    後態度仍不算惡劣。暨衡量被告竊得之招牌，難有客觀標準
    之價值，即使拍賣網站有出售訊息，仍是有行無市，並非價
    值甚鉅之財物，但不可否認還是會對被害店家造成經營的困
    擾，以及考量被告之家庭經濟生活狀況等一切情狀，量處有
    期徒刑6月，並諭知易科罰金之折算標準。就沒收部分並說
    明扣案之老虎鉗1支，為被告所有，且係供犯罪所用之物，
    依刑法第38條第2項前段規定，宣告沒收；被告竊得之公賣
    局招牌，難有客觀標準評估其價值，而且考量被告所受宣告
    之刑罰、易科罰金之折算數額，亦已遠逾招牌可考之拍賣價
    額，被告不致於因犯罪而保有實質上淨獲利益，檢察官於原
    審亦未就此表示具體意見，倘耗費審判或執行資源調查、估
    價、沒收，對於社會防衛目的、刑罰預防效果，不敷成本且
    助益甚低，欠缺刑法上之重要性，而依刑法第38條之2第2項
    規定，例外不宣告沒收犯罪所得。核其採證及認事用法均無
    違誤，量刑亦屬妥適，應予維持。被告上訴意旨仍以前詞否
    認有攜帶扣案老虎鉗行竊之事實，提起上訴。惟查被告確有
    在如事實欄所示之時、地，攜帶兇器竊盜之事實，已經本院
    審認如前所述，被告所辯應不可採，自不再贅述其理由；此
    外，被告上訴未再提出任何有利之事證，其上訴為無理由，
    應予駁回。
據上論斷，應依刑事訴訟法第368條，判決如主文。
本案經檢察官施教文提起公訴，檢察官王清杰到庭執行職務。
中　　華　　民　　國　　111 　年　　10  　月　  26  　日
            刑事第五庭  審判長法  官  張  智  雄
                              法  官  游  秀  雯
                              法  官  林  源  森
以上正本證明與原本無異。
不得上訴。
                              書記官  江  玉  萍
　　　　　　　　　　　　　　　
中　　華　　民　　國　　111 　年　　10　　月　　26　　日
附錄論罪科刑法條全文：
中華民國刑法第321條
犯前條第1項、第2項之罪而有下列情形之一者，處6月以上5年以
下有期徒刑，得併科50萬元以下罰金：
一、侵入住宅或有人居住之建築物、船艦或隱匿其內而犯之。
二、毀越門窗、牆垣或其他安全設備而犯之。
三、攜帶兇器而犯之。
四、結夥三人以上而犯之。
五、乘火災、水災或其他災害之際而犯之。
六、在車站、港埠、航空站或其他供水、陸、空公眾運輸之舟、
    車、航空機內而犯之。
前項之未遂犯罰之。